臺灣高等法院民事裁定　　　　　　　　　100年度聲字第405號
聲　請　人　沛陽科技股份有限公司
法定代理人　朱泰深
送達代收人　王昭婷律師
上列聲請人因與相對人華碩電腦股份有限公司間侵權行為損害賠
償事件，聲請訴訟救助，本院裁定如下：
    主  文
聲請駁回。
    理  由
一、按當事人無資力支出訴訟費用者，依民事訴訟法第107條規
    定，法院固應依聲請准予救助，惟此項請求救助之事由，依
    同法第109條第2項、第284條之規定，應提出能即時調查之
    證據以釋明之。又所謂「無資力」係指窘於生活，且缺乏經
    濟信用者而言（最高法院43年臺抗字第15 2判例意旨參照）
    。申言之，若非取給於自己或共同生活親屬基本生活之費用
    即不能支出訴訟費用，且無籌措款項以支出訴訟費用之信用
    技能，即難謂為無資力支出訴訟費用。又法院調查聲請人是
    否無資力支出訴訟費用，專就聲請人提出之證據為之，如聲
    請人並未提出證據，或依其提出之證據，未能信其無資力支
    出訴訟費用之主張為真實，即應將其聲請駁回，並無依職權
    調查或定期命補正之必要（最高法院26年滬抗字第34號判例
    意旨參照）。
二、本件聲請意旨略以：伊因相對人不當假扣押伊資產，並告發
    伊法定代理人朱泰深詐欺之行為，受有新台幣（下同）
    28,726,155元之損害，乃訴請相對人賠償。惟伊之資產前遭
    相對人持偽造債權讓與契約為不當假扣押，致信譽破產，停
    業迄今，並經廢止，無資力支付本件訴訟費用，且非顯無勝
    訴之望，爰聲請訴訟救助云云，並據提出公司及分公司基本
    資料查詢（明細）、公司登記事項卡、假扣押聲請狀、訊問
    筆錄、民事裁定、所得資料清單、財產歸屬資料清單等之影
    本以為釋明。
三、經查：
    (一)依聲請人所提出之公司基本資料查詢（明細）（本院卷15
      頁），僅得釋明聲請人公司有經經濟部以94年10月12日經
      授中字第0943481623號函廢止公司登記之事實，無從釋明
      聲請人之資力狀況。另上開債權讓與契約書、假扣押聲請
      狀及訊問筆錄（本院卷4-14頁），亦僅係就相對人有持債
      權讓與契約對聲請人實施假扣押並告發聲請人詐欺之本案
      原因事實為釋明；臺灣士林地方法院99年度救字第91號民
      事裁定（本院卷18頁），則係原審就朱泰深個人聲請訴訟
      救助所為之裁定、所得資料清單及財產歸屬資料清單（本
      院卷19-20頁），亦係朱泰深個人之所得及財產狀況，均
      無從使法院得出聲請人確無力支付訴訟費用之薄弱心證。
    (二)再查，聲請人公司之資本額為新台幣（下同）1,900萬元
      ，有公司變更登記事項卡可證（本院卷16頁）。另依聲請
      人於本件訴訟中陳明其88年度營業收入總額為67,702,612
      元，89年度營業收入總額為138,425,874元（本院100年度
      重上字第713號卷第43頁），並提出損益表2紙為證（臺灣
      士林地方法院100年度重訴字第125號卷91-92頁）。依該
      損益表所載，聲請人公司於88、89年度猶各有營業淨利
      2,419,443、3,278,729元。再參酌相對人於90年2月7日係
      僅就聲請人公司所有坐落三重市○○○段頂田心子小段
      4-14地號土地所有權應有部分76/10000及其上同段821建
      號房屋及電力精靈UPS PD600 108台等設備零件為假扣押
      ，並未扣押聲請人公司之存款及現金，亦經本院於訴訟中
      調取臺灣板橋地方法院90年度執全字第421號執行卷宗查
      證無訛。則以聲請人公司之資本額及上開淨利金額，顯非
      無資力負擔本件訴訟費用。且聲請人公司於本件訴訟之第
      一審及第二審訴訟程序中，均有委任律師為其訴訟代理人
      ，亦難遽認其無資力支付訴訟費用。
四、綜上，依聲請人所提證據，均未釋明其資力狀況並確無資力
    負擔訴訟費用。此外，未據聲請人另提出能即時調查之證據
    ，以釋明其無資力支出訴訟費用之主張為真實，其聲請即屬
    無從准許，爰裁定如主文。
中    華    民    國   100    年    12    月    28    日
                  民事第二十庭
                      審判長法  官  張  蘭
                            法  官  吳燁山
                            法  官  陳麗玲
正本係照原本作成。
如不服本裁定，應於收受送達後10日內向本院提出抗告狀，並應
繳納抗告費新台幣１千元。
中    華    民    國   100    年    12    月    29    日
                            書記官  林淑貞